臺灣新北地方法院板橋簡易庭民事判決
111年度板簡字第653號
原      告  吳冬元  
被      告  鄧大豪  
上列當事人間請求侵權行為損害賠償(交通)事件，本院於民國11
1年4月29日言詞辯論終結，判決如下：
    主      文
被告應給付原告新臺幣14,721元，及自民國111年2月17日起至清
償日止，按週年利率5%計算之利息。
原告其餘之訴駁回。
訴訟費用由被告負擔12%，餘由原告負擔。
本判決原告勝訴部分得假執行。
原告其餘假執行之聲請駁回。
　  事實及理由
一、原告主張：被告於民國110年3月15日下午1時15分許，駕駛
    車牌號碼000-0000營業小客車(下稱甲車)，行經新北市○○街
    00號對面停車場，由路外左轉駛入壽德街時，未讓行進中車
    輛優先通行，與原告騎乘其所有之車牌號碼000-0000號大型
    重型機車(下稱系爭車輛)發生碰撞，致原告受有右側手部挫
    傷、左側肩膀挫傷之傷害。原告因被告前開行為受有下列損
    害：㈠醫療費用新臺幣（下同）570元；㈡系爭車輛修復費用6
    1,500元；㈢安全帽受損換購費用10,000元；㈣精神慰撫金50,
    000元：原告因本件事故受有右側手部挫傷及左側肩膀挫傷
    等傷害，造成日常生活不便及精神上之痛苦，故請求被告賠
    償精神慰撫金；㈤鑑定費用3,000元：原告申請新北市車輛行
    車事故鑑定而支出鑑定費用3,000元。上述合計125,070元。
    為此，爰依民法第184條第1項前段、第2項、第191條之2、
    第195條、第196條規定，請求被告賠償。並聲明：㈠被告應
    給付原告125,070元，及自起訴狀繕本送達翌日起至清償日
    止，按週年利率5%計算之利息。㈡願供擔保請准宣告假執行
    。
二、被告則以：被告確認左邊無車後，經過4秒，系爭車輛始出
    現，否認被告應負肇事責任；系爭車輛往左倒地，原告請求
    被告賠償系爭車輛右側車損不合理等語，資為抗辯。並聲明
    ：原告之訴駁回。
三、法院之判斷：
　㈠原告主張被告於前開時、地，駕駛前揭車輛，與系爭車輛發
    生碰撞，致原告受有右側手部挫傷、左側肩膀挫傷之傷害，
    原告所有之系爭車輛及安全帽因而受損等情，業據提出板橋
    中興醫院診斷證明書暨醫療費用收據、新北市車輛行車事故
    鑑定覆議會鑑定覆議意見書、新北市政府交通事故裁決處自
    行收納款項統一收據、奕綸重型機車有限公司出具之車輛維
    修紀錄表暨統一發票、系爭車輛行車執照影本、安全帽受損
    照片暨統一發票在卷為證，並經本院依職權向新北市政府警
    察局中和分局調閱本件道路交通事故卷宗，核閱屬實，且為
    被告所不爭執，堪信屬實。
　㈡按因故意或過失，不法侵害他人之權利者，負損害賠償責任
    ；汽車、機車或其他非依軌道行駛之動力車輛，在使用中加
    損害於他人者，駕駛人應賠償因此所生之損害，民法第184
    條第1項前段、第191條之2前段分定明文。次按行車前應注
    意之事項，依下列規定：七、起駛前應顯示方向燈，注意前
    後左右有無障礙或車輛行人，並應讓行進中之車輛行人優先
    通行，道路交通安全規則第89條第1項第7款亦有明定。觀諸
    被告提出之監視器畫面翻拍照片，可見被告於事故發生當日
    下午1時15分53分駛出停車場後，於網狀線暫停4秒，嗣於同
    日下午1時57分許起步左轉欲駛進壽德街，原告同時騎乘系
    爭車輛自華順街右轉駛入壽德街，從被告駕駛車輛左方駛來
    ，然參以被告於警詢時陳稱：伊從壽德街13號對面停車場駛
    出，伊有查看左側無車後繼續前進準備左轉，同時伊轉頭看
    右側，等伊把頭轉回來後，突然看到左側有1台機車，伊緊
    急煞車後發生擦撞等語，可見被告自壽德街13號對面停車場
    駛出，起步左轉至壽德街時，未充分注意原告騎乘系爭車輛
    從左方行駛而來之行車動態，並禮讓原告騎乘系爭車輛優先
    通行，致兩車發生碰撞，而有過失，且本件前經原告送請新
    北市政府車輛行車事故鑑定覆議會鑑定，覆議結果認：「一
    、鄧大豪駕駛營業小客車，由路外駛入道路左轉未注意且未
    讓行進中之車輛優先通行，為肇事原因。二、吳冬元駕駛大
    型重型機車，無肇事因素。」，此有新北市車輛行車事故鑑
    定覆議會鑑定覆議意見書在卷可參，亦同本院之認定。又被
    告前開過失行為與原告所受傷勢及系爭車輛、安全帽受損間
    ，具有相當因果關係，被告對此自應負擔損害賠償責任，被
    告辯稱其無需負肇事責任，難認可採。
　㈢按不法侵害他人之身體或健康者，對於被害人因此喪失或減
    少勞動能力或增加生活上之需要時，應負損害賠償責任；不
    法侵害他人身體、健康，被害人雖非財產上之損害，亦得請
    求賠償相當之金額；不法毀損他人之物者，被害人得請求賠
    償其物因毀損所減少之價額，民法第193條第1項、第195條
    第1項前段、第196條分別定有明文。查被告不法侵害原告身
    體、健康及財產權之侵權行為事實，業經認定於前，從而，
    原告依上開規定，訴請被告負賠償責任，洵屬有據。茲將原
    告得請求賠償之金額，分述如下： 
  ⒈醫療費用部分：
    原告主張其因被告前開過失行為，受有右側手部挫傷、左側
    肩膀挫傷等傷勢，而支出醫療費用570元等情，並提出板橋
    中興醫院診斷證明書暨醫療費用收據在卷為證，核認無訛，
    則原告請求被告給付醫療費用570元，洵屬有據。
  ⒉系爭機車修復費用部分：
　　按民法第196條請求賠償物被毀損所減少之價額，得以修復
    費用為估定之標準，但以必要者為限（例如：修理材料以新
    品換舊品，應予折舊）。被害人如能證明其物因毀損所減少
    之價額，超過必要之修復費用時，就其差額，仍得請求賠償
    【最高法院77年度第9次民事庭會議決議㈠可資參照】。經查
    ，原告主張系爭車輛修復費用為61,500元，固據提出奕綸重
    型機車有限公司出具之估價單及統一發票在卷為佐，惟參諸
    兩造於警詢及本院審理時之陳述，可見兩車碰撞位置為系爭
    車輛之車頭及被告駕駛車輛之左前保險桿，系爭車輛隨之向
    左倒地，則系爭車輛右側之車損是否係本件事故所致，尚非
    無疑，原告復未提出證據以實其說，則原告請求被告賠償系
    爭車輛右側之修復費用，要難認可採。是以，原告僅得請求
    被告賠償系爭車輛平衡端子、離合器護蓋(黑)、前土除、左
    前叉、墊片、螺絲、工資之修復費用，其中零件費用為29,6
    00元、工資3,500元。又修復費用之零件係以新品更換舊品
    ，則應扣除折舊後計算其損害。復依行政院財政部發布之「
    固定資產耐用年數表」規定，機車、電動機車其耐用年數為
    3年，並依同部訂定之「固定資產折舊率表」規定，耐用年
    數3年依定率遞減法之折舊率為千分之536，其最後1年之折
    舊額，加歷年折舊累計額，其總和不得超過該資產成本原額
    10分之9。準此，系爭車輛係於107年1月出廠，有系爭車輛
    行車執照影本在卷足憑，至本件事故發生之110年3月15日，
    系爭車輛之實際使用年數已逾3年之耐用年限，故原告就零
    件部分得請求之金額應以2,960元為限（計算式：29,600元×
    1/10＝2,960元），加計無須折舊之工資3,500元，原告所得
    請求系爭車輛修復費用為6,460元(計算式：2,960元＋3,500
    元＝6,460元）。
  ⒊安全帽損失部分：
　　按當事人已證明受有損害而不能證明其數額或證明顯有重大
    困難者，法院應審酌一切情況，依所得心證定其數額；損害
    賠償之訴，原告已證明受有損害，有客觀上不能證明其數額
    或證明顯有重大困難之情事時，如仍強令原告舉證證明損害
    數額，非惟過苛，亦不符訴訟經濟之原則，爰增訂第2項，
    規定此種情形，法院應審酌一切情況，依所得心證定其數額
    ，以求公平，此有民事訴訟法第222條第2項明文暨其立法理
    由可參。原告主張其於事故當日配戴之安全帽因本件事故受
    損，並提出安全帽照片為據，且為被告所不爭執，堪信屬實
    。又原告雖未能提出原始購買證明，然本院審酌令原告請求
    出售之店家重新開立購買證明及明確核算受損金額，誠屬困
    難，爰衡酌該安全帽確為原告所使用，原告自陳其於107年5
    月間以10,000元購入前開安全帽，可見該安全帽並非新品，
    衡情使用後已有折舊之情形，原告不能請求被告以新品之價
    格賠償，又本件原告未舉證證明其折舊後之金額，爰依民事
    訴訟法第222條第2項之規定，審酌該安全帽之種類、性質及
    相關受損情形等一切情況，認原告得請求被告賠償安全帽以
    1,000元計算為合理，是原告此部分之請求，於1,000元之範
    圍內，尚屬有據，應予准許，逾此部分之請求，即無可採。
　⒋精神慰撫金部分：
    再按不法侵害他人之人格權，被害人受有非財產上損害，請
    求加害人賠償相當金額之慰撫金時，法院對於慰撫金之量定
    ，應斟酌實際加害情形、所造成之影響、被害人痛苦之程度
    、兩造之身分地位、經濟情形及其他各種狀況，以核定相當
    之數額（最高法院47年度台上字第1221號、51年度台上字第
    223號判例意旨參照）。查原告因被告前開過失行為，而受
    有上開傷害，已如前述，堪認原告精神上自受有一定程度之
    痛苦，原告依民法第195條第1項規定，請求非財產上損害賠
    償，洵屬有據。爰審酌原告從事木工，每日收入約2,500元
    、名下有房屋1間、車輛1部；被告擔任計程車司機，月入約
    60,000元至70,000元、名下無財產等節，業據兩造陳明在卷
    ，另參酌兩造稅務電子閘門所得調件明細表所示資力狀況，
    經綜合考量兩造之關係、身分地位、經濟狀況、原告所受傷
    勢、被告之侵權行為態樣暨情節等一切情狀，認原告請求50
    ,000元之非財產上損害尚屬過高，應核減為10,000元為適當
    。
  ⒌鑑定費用部分：
    原告主張其委請新北市車輛行車事故鑑定會鑑定本件事故肇
    事責任，而支出鑑定費用3,000元等情，業據其提出新北市
    政府交通事件裁決處自行收納款項統一收據為證，經核該費
    用乃原告於起訴前為證明本件得請求被告賠償之範圍所支出
    之必要費用，屬於損失之一部分，原告此部分請求，亦應准
    許。
  ⒍從而，原告得請求被告賠償之金額為21,030元（計算式：57
   0元＋6,460元＋1,000元＋10,000元＋3,000元＝21,030元）。
  ㈢另按汽車行駛時，駕駛人應注意車前狀況及兩車並行之間隔
    ，並隨時採取必要之安全措施，道路交通安全規則第94條第
    3項定有明文。再按損害之發生或擴大，被害人與有過失者
    ，法院得減輕賠償金額，或免除之，民法第217條第1項亦有
    明文。此項規定之目的，在謀求加害人與被害人間之公平，
    故在裁判上法院得以職權減輕或免除之（最高法院85年台上
    字第1756號判例意旨）。經查，被告固有駕駛車輛由路外駛
    入道路左轉未注意且未讓行進中之車輛優先通行之過失，惟
    觀諸被告提出之監視器畫面翻拍照片，可見被告駕駛車輛駛
    出停車場後，已進入壽德街上之網狀線，原告騎乘系爭車輛
    自華順街右轉駛入壽德街後，亦應注意前開車前狀況，並隨
    時採取必要之安全措施，然參以原告於警詢及本院審理時自
    陳其亦右轉時未見被告駕駛車輛，嗣因煞車不及而發生碰撞
    等語，足認原告亦有疏未注意車前狀況之過失無訛，至新北
    市車輛行車事故鑑定覆議會固認定原告騎乘系爭車輛無肇事
    因素，然本院不受其拘束，併此敘明。從而，本院審酌雙方
    過失之程度及對本件事故造成之影響大小，認被告就本件事
    故應負擔70%之過失責任，原告則應負擔30%之過失責任。基
    此，爰依前開規定，減輕被告之賠償金額為14,721元（計算
    式：21,030元×70%＝14,721元）。
四、綜上所述，原告依侵權行為損害賠償之法律關係，請求被告
    給付14,721元，及自起訴狀繕本送達翌日即111年2月17日起
    至清償日止，按週年利率5%計算之利息，為有理由，應予准
    許。逾此範圍之請求，為無理由，應予駁回。
五、本件事證已臻明確，兩造其餘之攻擊防禦方法及所提證據，
    於判決結果不生影響，爰不一一論列，併此敘明。
六、本件原告勝訴部分係適用簡易訴訟程序所為被告敗訴之判決
    ，爰依職權宣告假執行。又原告聲請供擔保宣告假執行之部
    分，僅係促使法院職權發動，毋庸另予准駁之表示。至原告
    敗訴之部分，其假執行之聲請即失所附麗，應予駁回。
中　　華　　民　　國　　111 　年　　5 　　月　　20　　日
                  臺灣新北地方法院板橋簡易庭
                            法  官  施函妤
以上為正本係照原本作成。
如不服本判決，應於送達後20日內，向本院提出上訴狀並表明上
訴理由，如於本判決宣示後送達前提起上訴者，應於判決送達後
20日內補提上訴理由書（須附繕本）。
中　　華　　民　　國　　111 　年　　5 　　月　　23　　日
                            書記官  吳昌穆　　
　
附表：
折舊時間           金額
第1年折舊值        58,000×0.536=31,088
第1年折舊後價值    58,000-31,088=26,912
第2年折舊值        26,912×0.536=14,425
第2年折舊後價值    26,912-14,425=12,487
第3年折舊值        12,487×0.536×(7/12)=3,904
第3年折舊後價值    12,487-3,904=8,583